臺灣臺中地方法院刑事判決　　　　　　　　　　　　　九十年度訴字第一二三號
　　公　訴　人　臺灣臺中地方法院檢察署檢察官
　　被　　　告　甲○○
　　指定辯護人　本院公設辯護人戊○○
右列被告因殺人未遂等案件，經檢察官提起公訴（八十九年度偵字第九二二四號），
本院判決如左：
    主  文
甲○○無罪。
    理  由
一、公訴意旨略以：被告甲○○，曾犯有竊盜、妨害自由、殺人未遂、違反懲治盜匪
    條例等前科，猶不思悔改，復於民國八十九年一月十二日凌晨一時至四時許，與
    友人丙○○、己○○、廖能凱、綽號小胖、阿瑞、阿明等十餘人，在台中市○○
    路金沙百貨十樓之華爾滋舞廳共聚飲酒後，相約至臺中市○○路○段一００號己○○經營之「一代檳榔攤」泡茶、聊天。適乙○○、丁○○於同日凌晨三時許，
    酒後至「一代檳榔攤」找己○○無著，乙○○竟藉著酒意鬧事，對該攤員工何冠
    鋐（原名何嘉閔）叫罵、打耳光、罰站，其他員工李逸群、王明貴及己○○之堂
    兄羅宗仁先後由屋內出來查看，也遭踢打、罰站（傷害部分均未提出告訴）。同
    日凌晨四時許，己○○與丙○○搭計程車先返抵「一代檳榔攤」，見狀與乙○○
    爭吵不休。甲○○據報知悉有人在「一代檳榔攤」鬧事，立刻攜帶未經許可無故
    持有之阿根廷ＢＥＲＳＡ廠，ＴＨＵＮＤＥＲ三八０型，口徑０點三八０吋制式
    半自動手槍一支（槍號三九Ｏ七二八號，下稱點三八制式手槍）及其內裝有口徑
    Ｏ點三八Ｏ吋制式半自動手槍子彈暨無槍號之制式轉輪手槍一支及其內裝有口徑
    Ｏ點三五七吋制式轉輪槍子彈，搭乘廖能凱之汽車趕到「一代檳榔攤」，旋單獨
    基於殺人之意思，下車走近乙○○問其是否乙○○，乘乙○○轉頭之際，以上述
    點三八制式手槍，射擊乙○○頭部一槍，乙○○應聲倒地；甲○○復單獨基於傷
    害之意思，轉向被數位姓名不詳者圍押在一旁之丁○○，以該槍枝朝丁○○大腿
    、小腿各射擊一槍，丁○○也倒地不起。甲○○就迅速離開現場。致乙○○受有
    槍傷、頭部外傷合併顱內出血，幸經即時送至私立中國醫藥學院附設醫院手術取
    出顱內之子彈，始免於死亡；致丁○○受有兩側大腿及右小腿槍傷之傷害。案發
    後，警察在現場查獲彈殼三個、未發彈一顆。嗣後，甲○○因前述通緝事件，不
    願出面，於八十九年一月十二日下午三時許，以電話聯絡丙○○，並將前揭槍彈
    交給丙○○處理，丙○○即於同年月日二十三時十五分許，向台中市警察局第二
    分局刑事組說明前情，並於同年月十三日一時三十五分許，引導警方在台中市○○街六六號巷道旁空地上，起獲甲○○委託丙○○交與警方之前述涉案槍枝壹支
    、阿根廷制式彈匣一個、未擊發子彈二顆（口徑Ｏ點三八Ｏ吋制式半自動手槍子
    彈，彈底標記均為ＡＰ三八ＯＡＵＴＯ），以及另一把制式轉輪手槍（無槍號）
    壹支、未擊發子彈肆顆（口徑Ｏ點三五七吋制式轉輪槍子彈，彈底標記均為ＡＰ
    三五七ＭＡＧＮＵＭ）。因認被告甲○○涉犯槍砲彈藥刀械管制條例第七條第四
    項之未經許可持有手槍罪、同法第十二條第四項之未經許可持有子彈罪、刑法第
    二百七十一條第二項、第一項之殺人未遂罪嫌及同法第二百七十七條第一項之傷
    害罪嫌等語。
二、按犯罪事實應依證據認定之，無證據不得推定其犯罪事實。不能證明被告犯罪者
    ，應諭知無罪之判決。刑事訴訟法第一百五十四條、第三百零一條第一項分別定
    有明文。又被害人之陳述如無瑕疵，且就其他方面調查又與事實相符，固足採為
    科刑之基礎，倘其陳述上有瑕疵，則在未究明之前，遽採為論罪科刑之根據，即
    難認為適法（最高法院六十一年度台上字第三０九九號判例參照）。而認定不利
    於被告之事實，須依積極證據，苟積極證據不足為不利於被告事實之認定時，即
    應為有利於被告之認定，被告更不必有何有利之證據。本件公訴意旨認定被告涉
    有殺人未遂、未經許可持有手槍、子彈及傷害之犯行，無非係以被害人乙○○、
    丁○○及在場目擊證人己○○、丙○○、何冠鋐、李逸群、羅宗仁於警詢及偵查
    中陳述明確，並有上開之手槍二枝、子彈六顆扣案及被害人乙○○及丁○○之診
    斷證明書各一紙、現場照片五張、現場勘驗圖一張、內政部警政署刑事警察局鑑
    驗通知書一張附卷可稽。然訊據被告甲○○固坦承於前揭時、地在場，惟堅決否
    認有公訴人所指之上開犯行，辯稱：被害人乙○○所稱開槍之人身上之刺青位置
    與伊身上之刺青位置並不相同，本件不是伊做的，而是己○○開的槍，當時伊因
    欠己○○一筆新台幣（下同）十七萬元的賭債，且正被通緝中，己○○叫伊把本
    件扛下來，十七萬元的賭債就不用還了，伊答以要考慮看看等語，沒有想到伊尚
    未同意，己○○即先說伊就是持搶殺人之人，事後伊由丙○○口知得知本件係因
    己○○於案發後，打電話給丙○○，請丙○○約偵查員任雲琦在台中市○○○路
    的某一西餐廳見面，以期將本件解決，見面後，己○○就跟丙○○說己經跟伊說
    好：由伊把本件扛下來等語，要丙○○配合筆錄即可，所以其後之人即均指向伊
    就是持搶殺人之人等語。
三、經查：被害人乙○○於本院八十九年度感裁字第一八號被告甲○○所涉違反檢肅
    流氓條例案件（下稱流氓案件）審理中到庭證稱：於八十九年一月十二日，伊只
    記得開槍打伊的人，他的左手肘有刺青，然後說了一聲你很臭屁，之後伊就中槍
    了，伊在中槍之後，被送至醫院插著氧氣管，根本無法說話，不知道警察如何記
    等語，當場承審法官並勘驗被告甲○○身上刺青之情形，其勘驗結果為：被告甲○○是左胸左上臂有刺青（見本院八十九年度感裁字第一八號卷第三二至三四頁
    ），並有照片附卷可稽。被害人乙○○復於本院調查時陳稱：「我不清楚是被何
    人射擊，我只記得他的手臂上有刺青，我不記得是左手或右手，我當時轉過去的
    時候，就被槍射擊頭部，我沒有看到射擊我的人的臉部」等語（見本院九十年八
    月十四日訊問筆錄），是以，被害人乙○○指述射殺之人的刺青與被告甲○○身
    上的刺青已有不符，再參以被害人乙○○當時係因飲酒後與人爭吵，而槍擊通常
    發生於瞬間，被害人於該瞬間，只能記得明顯的特徵，是被害人乙○○於本院所
    為之陳述應合於經驗法則，雖被害人乙○○曾於警詢及偵查中陳稱：槍是甲○○
    開的云云，惟證人丙○○於本院調查時結證稱：「我有聽到槍聲，但不知道是何
    人開的槍。因為當天已經凌晨三、四點，天色很暗，所以沒看到是何人拿槍」等
    語明確（見本院九十年八月十四日訊問筆錄），依上開說明，案發當時既然有多
    人在場，又頗為混亂，且適值光線昏暗之深夜時分，且被害人乙○○亦自陳不認
    識被告甲○○，則被害人乙○○應無法明確指認何人開槍，方符常理，是被害人
    乙○○於警詢及偵查中所明確指稱開槍之人係被告甲○○云云，即與常理有違，
    應不可採信，從而，應以被害人乙○○於本院調查時及流氓案件審理中之陳述為
    可採。再則，另一被害人丁○○於警訊中又未指出究竟誰是開槍之人，是尚難僅
    以被害人乙○○、丁○○於警、偵訊中之陳述，即遽以認定本件開槍之人確係被
    告甲○○所為。
四、次查，證人丙○○先於偵查中證稱：不知究竟槍擊發生時是幾支槍，不知是否甲○○開槍等語（見偵查卷第八十五頁、第八十六頁），復於本院調查時結證稱：
    「檳榔攤的老闆己○○，事發隔天以後約我出來，跟我說已經跟甲○○講好了，
    說要叫甲○○出來頂罪，己○○叫我照警察寫的筆錄來講，然後也叫我說槍是甲○○打電話給我跟我說槍跟子彈的位置在哪裡，叫我帶警察去找，事實上並不是
    如此。之後我們找警察出來，照己○○講的方式去說，警訊筆錄也就照這樣記載
    。」、「我可以肯定不是被告甲○○開槍的，但我不知道是何人開槍的。」等語
    明確（見本院九十年八月十四日訊問筆錄），由證人丙○○上開證言以觀，均核
    屬相符，足證開槍之人應非被告甲○○無誤。又參照現場所遺留的三顆彈殼，均
    係屬同一槍枝所擊發之情，若開槍之人真為被告甲○○，且被告甲○○事後又欲
    自白犯罪，則被告甲○○又何須主動供出二支槍枝？且若該二支槍枝確係被告甲○○所持有，為何證人丙○○還需要將該二槍枝埋在其住處附近，不立即持交警
    察？證人丙○○先將槍枝埋起來，其義何在？是否要利用該段空檔的時間，找人
    解決或另有其用意？頗令人質疑。況當日槍擊現場僅使用一支槍枝，則被告甲○○自無事後交付二支槍枝之理，由以上說明，足認證人丙○○於警詢中之陳述確
    有可疑之處，應不足採信。又證人羅宗仁、何冠鈜、李逸群三人於警詢、偵查中
    中，均陳稱不知何人開槍等語（見偵查卷第三六頁至第四０頁、第五五頁至六０
    頁），且證人丙○○於偵查中則改證稱：並沒有親眼看到何人開槍等語（見偵查
    卷第八五頁），是自難僅依丙○○、羅宗仁、何冠鈜及李逸群等人於警詢、偵查
    中之陳述，即遽為被告不利之認定。
五、再查，被告甲○○初於檢察官訊問時，雖對整個案情均避重就輕，直至本院審理
    流氓案件令被告甲○○與證人丙○○對質，被告始供述略以：本件一定是己○○
    與丙○○談好條件才會這樣說，而且伊當時在跑路，如果要交槍，也不需要交出
    二枝槍，這件確實不是伊所為等語；證人即時任台中市警察局第三分局之偵查員
    任雲琦亦於本院流氓案件之審理中證稱：「我當時是在三分局，事發當時是在二
    分局轄區，是丙○○打電話給我的，有跟我們小隊長報告，小隊長說轄區的問題
    ，由轄區來處理比較好，所以其就通知二分局的人」、「是丙○○打電話給我，
    約我在忠明南路咖啡餐見面的，他告訴我當天凌晨發生這件槍擊戰他們在喝酒，
    為了朋友的事情，才發生了槍戰，我當天晚上告訴小隊長王信忠，他說這是二分
    局的轄區，我就把丙○○帶到二分局，丙○○說是甲○○開槍的，並沒有說槍是
    誰的」等語；證人丙○○則證稱：是其打電話給任雲琦的，任雲琦是其的朋友，
    就把當天槍戰的情形告訴他，己○○說已經跟甲○○說好了，說甲○○要扛，且
    說其他證人的筆錄已經做好了，要其跟著做，他們出面的話，怕被警察抓到，所
    以就叫其跟警察說槍在那裏，筆錄也照著他們去寫，筆錄不是其寫的，警方也透
    過其他人跟其聯絡，其跟槍擊的人、被害人、警察都認識，我到二分局時才知道
    要做筆錄，槍不是其開的，只是告訴警方說槍在那裏，知道不是甲○○開的等語
    、又證稱：「我不知道是誰，據我所知甲○○已被判很久了，所以多一條（罪）
    沒有差，可能是安家費沒有談好，當天姚亦、己○○有在場，那天我們沒有坐
    在一起，所以己○○有沒有帶別人去不知道：：：。」（以上見本院八十九年感
    裁字第一八號刑事卷宗第一三二頁至第一三四頁，第一九四頁、第一九五頁）；
    而證人姚亦亦於該流氓案件審理時到庭證稱：「當天有人在開槍（八十九年一
    月十二日案發時），有二個人拿槍，拿槍的是己○○，另一個好像是己○○的小
    弟，在之前我們在火車站（台中市）前華爾茲喝酒，唱歌完後一起離開，己○○
    提議要續攤，甲○○先離開了，我與己○○、丙○○就去自由路的錢櫃ＫＴＶ唱
    歌，我們還沒上去，己○○店裏的人打電話給他，說他們檳榔攤（漢口路）有人
    在鬧事，他就叫我開車載他過去，我就載己○○過去了，我看到他（指己○○）
    衝進店裏去，我看到拿東西出來（筆錄誤記為進去）就聽到槍聲了」、「我有看
    到己○○往被害人頭部開，另一個開槍我不知道他開那裏」、「己○○左小臂有
    剌青」、「當時甲○○就站在我旁邊，並不是甲○○開的槍」、「（問：槍是否
    己○○開的？）答：是。」等語（見本院八十九年感裁字第一八號刑事卷宗第二
    一二頁、二一三頁），又上開證人之證言均經本院調取八十九年感裁字第一八號
    刑事卷宗核閱無訛，是依現場目擊證人姚亦之證述，己○○左小臂之剌青核與
    被害人乙○○所指述之刺青部位相符，再參以證人姚亦與案外人己○○係朋友
    關係，並無仇隙，應無誣陷己○○之動機存在，且其證述現場出現二支槍，又核
    與丙○○所交出的二枝槍相符，益徵其證述可信。從而，案外人己○○對是否涉
    入本件槍擊事件已屬利害關係人，是證人己○○於警詢、偵查中所稱開槍之人為
    被告甲○○云云，為撇清涉案關係而有所偏頗，在所難免，是其證言應有瑕疵，
    不足採信。況參之本件扣案槍枝係由證人丙○○通知警方起出，而非在案發現場
    或由被告甲○○身上查獲等情，是自難徒憑有扣案之手槍、子彈及診斷證明書，
    而遽認被告甲○○確有公訴人所指之犯行。
六、綜上所述，本件開槍之人應另有其人，實難僅憑公訴人所提之上開證據，即認被
    告甲○○確有公訴意旨所指之犯行。此外查無其他積極證據足以認定被告涉有公
    訴意旨所指之犯行，既不能證明被告甲○○犯罪，揆諸前開說明，自應為無罪之
    諭知。
據上論斷，應依刑事訴訟法第三百零一條第一項，判決如主文。
中      華      民      國      九十一     年      二     月      一    日
                                臺灣臺中地方法院刑事第四庭
                                        法  官  王  世  華
右正本證明與原本無異。
如不服本判決，應於判決送達後十日內向本院提出上訴狀，上訴於臺灣高等法院臺中
分院( 須附繕本 )。
                                        書記官
中      華      民      國      九十一     年      二     月      一    日
